臺灣基隆地方法院宣示判決筆錄　　　　　　　　　　　九十一年度基簡字第二九號
　　原　　　告　甲○○
　　訴訟代理人　癸○○
　　被　　　告　丙○○○
　　　　　　　　己○○
　　　　　　　　辰○○
　　　　　　　　莊春連
　　　　　　　　乙○○
　　　　　　　　子○○
　　訴訟代理人　卯○○
　　被　　　告　丁○○
　　　　　　　　戊○○
　　　　　　　　辛○○
　　　　　　　　丑○○
　　　　　　　　壬○○
　　　　　　　　庚○○
右當事人間九十一年度基簡字第二九號拆屋還地事件於中華民國九十一年十一月二十
五日下午四時在本院民事第七法庭公開宣示判決，出席職員如左：
　　　　　　　　法　　　官　蔡佳玲
　　　　　　　　法院書記官　劉珍珍
　　　　　　　　通　　　譯　劉春生
朗讀案由兩造均未到
法官朗讀主文宣示判決，並諭知將判決主文、所裁判之訴訟標的及其理由要領，記載
於後：
    主      文
被告丙○○○應將坐落基隆市○○區○○段三三二地號土地上如附圖編號Ａ所示面積
貳壹點伍壹平方公尺之建物拆除，將基地返還原告，其履行期間為六個月。
被告辰○○應將坐落基隆市○○區○○段三三二地號土地上如附圖編號Ｂ所示面積
貳點壹捌平方公尺之建物及編號Ｂ１所示面積壹肆點陸壹平方公尺之建物拆除，將基
地返還原告，其履行期間為六個月。
被告丙○○○、己○○、徐詩涵、丁○○、戊○○應將坐落基隆市○○區○○段三三
二地號土地上如附圖編號Ｃ所示面積肆點零肆平方公尺之建物及編號Ｃ１所示面積
伍點陸陸平方公尺之建物拆除，將基地返還原告，其履行期間為六個月。
被告莊春連應將坐落基隆市○○區○○段三三二地號土地上如附圖編號Ｄ所示面積柒
壹點伍平方公尺之建物拆除，將基地返還原告，其履行期間為六個月。
被告子○○、辛○○、丑○○、張玉海、壬○○、庚○○應將坐落基隆市○○區○○
段三三二地號土地上如附圖編號Ｅ所示面積玖肆點零玖平方公尺之建物及編號Ｅ１所
示面積零點肆貳平方公尺之建物拆除，將基地返還原告，其履行期間為六個月。
被告乙○○應將坐落基隆市○○區○○段三三二地號土地上如附圖編號Ｆ所示面積捌
伍點壹平方公尺之建物、編號Ｆ１所示面積壹貳點陸捌平方公尺之建物、編號Ｆ２
所示面積壹壹點柒貳平方公尺之建物及編號Ｆ３所示面積壹肆點捌伍平方公尺之建物
拆除，將基地返還原告，其履行期間為六個月。
訴訟費用由被告丙○○○負擔百分之五，由被告辰○○負擔百分之十一，由被告丙○○○、己○○、徐詩涵、丁○○、戊○○負擔百分之十二，由被告莊春連負擔百分之
十八，由被告子○○、辛○○、丑○○、張玉海、壬○○、庚○○負擔百分之二十三
，由被告乙○○負擔百分之三十一。
本判決第一項於原告以新臺幣貳萬壹仟元為被告丙○○○供擔保後，得假執行；本判
決第二項於原告以新臺幣肆萬陸仟元為被告辰○○供擔保後，得假執行；本判決第三
項於原告以新臺幣肆萬捌仟元為被告丙○○○、己○○、徐詩涵、丁○○、戊○○供
擔保後，得假執行；本判決第四項於原告以新臺幣柒萬壹仟元為被告莊春連供擔保後
，得假執行；本判決第五項於原告以新臺幣玖萬肆仟元為被告子○○、辛○○、丑○○、張玉海、壬○○、庚○○供擔保後，得假執行；本判決第六項於原告以新臺幣壹
拾貳萬元為被告乙○○供擔保後，得假執行。
    事實及理由要領
一、原告本起訴請求被告丙○○○、辰○○、己○○、莊春連、子○○、乙○○分別
    將主文第一項至第六項所示之建物拆除，將基地返還原告，於起訴狀繕本送達後
    ，追加起訴請求被告丁○○、戊○○、徐詩涵、辛○○、丑○○、張玉海、壬○○、庚○○分別將主文第三項、第五項所示之建物拆除，將基地返還原告，經查
    合於民事訴訟法第二百五十五條第一項第二款、第五款之規定，應准原告為訴之
    追加。
二、被告辰○○、丁○○、戊○○、徐詩涵、丑○○、張玉海、壬○○、庚○○經合
    法通知，未於最後言詞辯論期日到場，核無民事訴訟法第三百八十六條各款所列
    情形，爰准原告之聲請，由原告就該部分一造辯論而為判決。
三、原告起訴主張：門牌號碼基隆市信義區○○○路二八四號房屋係被告丙○○○於
    民國七十六年五月間向訴外人許秀美所買受之房屋；門牌號碼基隆市信義區○○○路二八六號房屋係被告辰○○繼承自被繼承人寅○○之房屋；門牌號碼基隆市
    信義區○○○路二八八號房屋係被告丙○○○、己○○、徐詩涵、戊○○、丁○○共同繼承自被繼承人徐福生之房屋；門牌號碼基隆市信義區○○○路二九○號
    房屋係被告莊春連於八十七年八月間向訴外人楊許秀所買受之房屋；門牌號碼基
    隆市信義區○○○路二九六號房屋係被告乙○○於八十二年二月間向訴外人鄭美
    惠所買受之房屋；門牌號碼基隆市信義區○○○路二九八號房屋係被告子○○、
    辛○○、丑○○、張玉海、壬○○、庚○○共同繼承自被繼承人張正村之房屋。
    前開房屋如附圖編號Ａ、Ｂ、Ｂ１、Ｃ、Ｃ１、Ｄ、Ｅ、Ｅ１、Ｆ、Ｆ１、Ｆ２
    、Ｆ３所示部分，均無合法權源占有原告所有坐落基隆市○○區○○段三三二地
    號之土地（以下簡稱系爭土地），被告既為各該房屋之事實上處分權人，應分別
    將附圖編號Ａ、Ｂ、Ｂ１、Ｃ、Ｃ１、Ｄ、Ｅ、Ｅ１、Ｆ、Ｆ１、Ｆ２、Ｆ３所
    示建物拆除，將基地返還原告，為此訴請判決如主文第一項至第六項所示，並願
    供擔保聲請宣告假執行等語。
四、被告丁○○、戊○○、徐詩涵、丑○○、張玉海、壬○○、庚○○未曾到庭爭執
    或具狀抗辯；被告丙○○○、辰○○、己○○、莊春連、子○○、辛○○、乙○○均抗辯：被告等人已和平繼續占有系爭土地二十年以上，且被告多為低收入戶
    ，生活疾苦，無其他房屋賴以居住維生，希望原告能將遭占用之土地出售給被告
    ，或給付被告拆遷補償費，或讓被告再居住三年後必定返還等語。
五、經查：
  (1)原告主張坐落基隆市○○區○○段三三二地號土地為原告所有之事實，業據原告
    提出土地登記謄本一份為證，且為被告所不爭執，堪信屬實。
  (2)原告主張：
    門牌號碼基隆市信義區○○○路二八四號房屋係被告丙○○○於七十六年五月
      間向訴外人許秀美所買受之房屋，該房屋如附圖編號Ａ所示部分（面積二一．
      五一平方公尺）占有原告所有之系爭土地一節，為被告丙○○○所不爭執，並
      經本院會同兩造及基隆市信義地政事務所測量員至現場勘測明確，製有土地複
      丈成果圖在卷可稽，堪信屬實。
    門牌號碼基隆市信義區○○○路二八六號房屋係被告辰○○繼承自被繼承人寅
      ○○之房屋，該房屋如附圖編號Ｂ所示部分（面積三二．一八平方公尺）、Ｂ
      １所示部分（面積一四．六一平方公尺）占有原告所有之系爭土地一節，為被
      告辰○○所不爭執，並經本院會同兩造及基隆市信義地政事務所測量員至現場
      勘測明確，製有土地複丈成果圖在卷可稽，堪信屬實。
    門牌號碼基隆市信義區○○○路二八八號房屋係被告丙○○○、己○○、徐詩
      涵、戊○○、丁○○共同繼承自被繼承人徐福生之房屋，該房屋如附圖編號Ｃ
      所示部分（面積四三．○四平方公尺）、Ｃ１所示部分（面積五．六六平方公
      尺）占有原告所有之系爭土地一節，為被告徐許秀珠、己○○所不爭執，另被
      告徐詩涵、戊○○、丁○○則未到庭爭執或具狀抗辯，復經本院會同兩造及基
      隆市信義地政事務所測量員至現場勘測明確，製有土地複丈成果圖在卷可稽，
      堪信屬實。
    門牌號碼基隆市信義區○○○路二九○號房屋係被告莊春連於八十七年八月間
      向訴外人楊許秀所買受之房屋，該房屋如附圖編號Ｄ所示部分（面積七一．五
      三平方公尺）占有原告所有之系爭土地一節，為被告莊春連所不爭執，並經本
      院會同兩造及基隆市信義地政事務所測量員至現場勘測明確，製有土地複丈成
      果圖在卷可稽，堪信屬實。
    門牌號碼基隆市信義區○○○路二九六號房屋係被告乙○○於八十二年二月間
      向訴外人鄭美惠所買受之房屋，該房屋如附圖編號Ｆ所示部分（面積八五．三
      一平方公尺）、Ｆ１所示部分（面積一二．六八平方公尺）、Ｆ２所示部分（
      面積一一．七二平方公尺）、Ｆ３所示部分（面積一四．八五平方公尺）占有
      原告所有之系爭土地一節，為被告乙○○所不爭執，並經本院會同兩造及基隆
      市信義地政事務所測量員至現場勘測明確，製有土地複丈成果圖在卷可稽，堪
      信屬實。
    門牌號碼基隆市信義區○○○路二九八號房屋係被告子○○、辛○○、丑○○
      、張玉海、壬○○、庚○○共同繼承自被繼承人張正村之房屋，該房屋如附圖
      編號Ｅ所示部分（面積九四．○九平方公尺）、Ｅ１所示部分（面積○．四二
      平方公尺）占有原告所有之系爭土地一節，為被告子○○、辛○○所不爭執，
      另被告丑○○、張玉海、壬○○、庚○○則未到庭爭執或具狀抗辯，復經本院
      會同兩造及基隆市信義地政事務所測量員至現場勘測明確，製有土地複丈成果
      圖在卷可稽，堪信屬實。
  (3)原告主張附圖編號Ａ、Ｂ、Ｂ１、Ｃ、Ｃ１、Ｄ、Ｅ、Ｅ１、Ｆ、Ｆ１、Ｆ２、
    Ｆ３所示建物均無合法權源占有原告所有之系爭土地一節，未據被告丁○○、戊○○、徐詩涵、丑○○、張玉海、壬○○、庚○○到庭爭執或具狀抗辯，至於被
    告丙○○○、辰○○、己○○、莊春連、子○○、辛○○、乙○○雖均辯稱渠等
    已於系爭土地和平繼續居住二十年以上等語，惟按地上權之取得時效，依民法第
    七百七十二條之規定，準用民法第七百六十九條之結果須為以行使地上權之意思
    ，二十年間和平、繼續、公然在他人土地上有建築物或其他工作物或竹木者，得
    請求登記為地上權人（最高法院六十年台上字第四一九五號判例參照）；次按占
    有人因時效而取得地上權登記請求權者，以已具備時效取得地上權之要件，向該
    管地政機關請求為地上權登記，如經地政機關受理，則受訴法院即應就占有人是
    否具備時效取得地上權之要件，為實體上之裁判（最高法院八十年六月四日、八
    十年度第二次民事庭會議決議參照），且依最高法院八十年六月四日八十年度第
    二次民事庭會議決議，限於占有人申請地上權在先，土地所有人提起拆屋還地訴
    訟在後之情形，占有人始得要求法院就時效取得地上權之要件為實體審查。本件
    被告丙○○○、辰○○、己○○、莊春連、子○○、辛○○、乙○○等人縱使均
    以行使地上權之意思於系爭土地和平、繼續、公然居住長達二十年以上，但被告
    既未能舉證證明渠等於原告提起本件拆屋還地訴訟前，已依法向地政機關申請為
    地上權人之登記並經地政機關受理，則被告等人實際上尚未取得系爭土地之地上
    權，仍屬無合法權源占有系爭土地，本院亦無須就被告已否因時效取得地上權之
    要件為實體審查，被告之抗辯於法無據，應堪信原告之主張為真實。
  (4)另被告丙○○○、辰○○、己○○、莊春連、子○○、辛○○、乙○○等人希望
    原告能將遭占用之土地出售給被告，或給付被告拆遷補償費，或讓被告再居住三
    年之要求，均非法律上得拒絕拆屋還地之合法事由，法院不應准許，然被告得就
    其拆遷之難處續與原告協調溝通，併此續明。
六、按所有人對於無權占有其所有物者，得請求返還之，民法第七百六十七條定有明
    文。系爭土地現屬原告所有，被告分別為各該建物之事實上處分權人，均不能證
    明占用系爭土地有何正當權源，自屬無權占有。從而，原告本於所有物返還請求
    權，請求判決如主文第一項至第六項所示，為有理由，應予准許。
七、另判決所命之請付，其性質非長期間不能履行或經原告同意者，法院得於判決內
    定相當之履行期間，民事訴訟法第三百九十六條第一項定有明文。本判決關於拆
    屋還地部分，依其性質並非立時可成，本院審酌被告現仍分別居住使用各該房屋
    ，遷移他去需相當時日，其性質非長時間不能履行，爰依上揭民事訴訟法條文規
    定，酌定本件履行期間為六個月。
八、原告陳明願供擔保聲請宣告假執行，核無不合，爰分別酌定相當之擔保金額准許
    之。
中　　　華　　　民　　　國　　九十一　　年　 　十一　　 月　　二十五    日
~B臺灣基隆地方法院基隆簡易庭
~B　　法院書記官　劉  珍  珍
~B　　法　　　官　蔡  佳  玲
右正本證明與原本無異。
本筆錄正本之送達，與判決正本之送達同一效力。
對於本判決如有不服，應於收受送達後二十日內向本院提出上訴書狀，上訴於本院合
議庭，並按他造當事人之人數附俱繕本。
中　　　華　　　民　　　國　  九十一  　年　 　十一　 　月　　二十八  　日
~B　　法院書記官　劉  珍  珍
